【裁判字號】    97,交聲,94
【裁判日期】    970527
【裁判案由】    聲明異議
【裁判全文】
臺灣臺南地方法院交通事件裁定          97年度交聲字第94號
移送機關    交通部公路總局嘉義區監理所臺南監理站
異議人即    甲○○
受處分人
上列受處分人因違反道路交通管理處罰條例案件，對於交通部公
路總局嘉義區監理所臺南監理站民國97年1月29日所為之裁決處
分（處分案號：嘉監南字第裁74-S00000000號）聲明異議，本院
裁定如下：
    主  文
原處分撤銷。
甲○○汽車駕駛人，駕駛執照業經註銷仍駕駛小型車，處罰鍰新
臺幣玖仟元，並駕駛執照扣繳之。
    理  由
一、原處分意旨略以：異議人即受處分人甲○○（下稱異議人）
    ，駕駛車牌號碼Ｄ二－八七八六號自小客車，於民國（下同
    ）九十五年九月四日十五時五十五分許，在台南市○○街三
    二五巷六二號前，因未領有駕駛執照駕駛小型車，經台南市
    警察局第五分局掣單舉發後，嗣經原處分機關即交通部公路
    總局嘉義區監理所臺南監理站依處罰條例第二十一條第一項
    第一款之規定，裁處異議人罰鍰新台幣（下同）八千四百元
    等語。
二、本件異議意旨略以：異議人之駕駛執照雖經註銷，但異議人
    並未在上揭時地駕駛Ｄ二－八七八六號車行駛，未有違規之
    行為，為此聲明異議等語。
三、按汽車駕駛人，駕駛執照業經吊銷、註銷仍駕駛小型車或機
    器腳踏車，處六千元以上一萬二千元以下罰鍰，駕駛執照並
    應扣繳之，處罰條例第二十一條第一項第四款、同條第四項
    分別定有明文。
四、經查：
（一）異議人前因遭警舉發騎機車未戴安全帽之違規，經原處分
      機關裁處異議人罰鍰五百元，異議人並未依規定自動繳納
      罰鍰或到案，且逾二十日對該裁決未向管轄地方法院聲明
      異議而告確定，原處分機關乃依處罰條例第六十五條第二
      款規定處理，進而於九十二年五月十一日逕行註銷其自小
      客車駕駛執照（異議人無機車駕照），而異議人迄今未重
      新考領駕駛執照等情，為異議人所不爭執，且有原處分機
      關九十六年九月十四日嘉監南字第０九六０一二０九四六
      號函及該函所附之台南市警察局南市警交字第S00000000
      號舉發違反道路交通管理事件通知單、一次裁決查詢報表
      及汽車駕照基本資料附卷可稽，則異議人於九十五年九月
      四日十五時五十五分經警舉發違規時，其駕駛執照業經註
      銷，復未重新考領駕駛執照，一如前述，自不得駕駛車輛
      ，合先敘明。
（二）異議人雖辯稱於上揭時地並未駕駛前開車輛，係由陳志銘
      駕駛等語，惟查異議人於上開時、地，有駕駛執照業經
      逕行註銷仍駕駛車號Ｄ二－八七八六號自小客車之違規事
      實，有卷附台南市警察局南市警交字第S00000000號舉發
      違反道路交通管理事件通知單一紙可佐。證人陳貴文即
      舉發本件之員警於九十六年十一月一日就本院九十六年度
      交聲字第七五一號案件調查時結證稱：「（請陳述當時舉
      發過程？）九十五年九月四日舉發的時候我在和緯派出所
      擔任備勤，‧‧‧我接獲不曉得是110交辦還是分局交辦
      的電話說在大興街三二五巷那邊有人違規停車，我就過去
      處理，我就到舉發地點看到Ｄ二－八七八六號車逆向停在
      六二號一家工廠的前面，我到場的時候那台車上都沒有人
      ，‧‧‧我就查車籍，並且要通知拖吊小組來拖吊，就看
      到一個小姐從「北海釣蝦場」跑出來，這個小姐就是舉發
      單上的這位小姐甲○○，當時她一直說她剛停，抱歉抱歉
      ，‧‧‧我就依法開立九十五年九月四日南市警交字第S0
      0000000號舉發通知單，舉發甲○○不依順向停車的違規
      行為，甲○○也有在單子上簽名，當時薛珮芬並沒有說他
      不是開車的人，她也有拿駕照或者是身分證出來，‧‧‧
      後來上開舉發單我們送到監理單位後，結果監理站發現甲
      ○○駕照已經被註銷了，所以又發函到分局，再轉下來給
      我們派出所必須要就無照駕駛的部份補開舉發單，所以我
      才又開了九十五年十一月十二日南市警交字第S00000000
      號舉發單。」、「（你在現場處理多久才離開？）前後不
      到十分鐘。」、「（在這十分鐘當中，甲○○有無提到車
      子是誰開的？）沒有，【連到處理完畢後，車子也是她開
      走的，不是別人開走的。】」等語（見本院九十六年度交
      聲字第七五一號卷宗第十九頁至第二十頁）；證人陳志銘
      於本院上開調查時亦證稱：「‧‧‧，當天是我開Ｄ二－
      八七八六號車載甲○○去KTV的，我車子停在六二號前面
      ，我進去KTV要找朋友，我叫甲○○在車子附近看我的車
      ，後來我去KTV完下來，甲○○在樓下等我，那時候已經
      被開單了，開單的理由是不依順向停車，【車子已經從原
      本六二號前面移到釣蝦場前面，是甲○○因為被開單，她
      就把車子從六二號前移到釣蝦場前面】，‧‧‧警察就以
      違規停車開單了，她就想說也沒有多少錢，就有在舉發單
      上面簽名，【然後把車子移走】。」等語（見前揭本院卷
      第二十二頁）。參以異議人於上揭調查時稱：「（九十五
      年九月四日十五時五十五分，你是否有在大興街三二五巷
      六二號前？）當天我要去北成路載一個鞋櫃，我就拜託陳
      志銘開Ｄ二－八七八六號自小客車載我去，陳志銘先開到
      大興街三二五巷六二號工廠前面停車，‧‧‧後來有人打
      電話說我的車擋到別人，我就從釣蝦場出來，看到警察來
      處理，警察問我Ｄ二－八七八六號自小客車是否你的車，
      我說是，‧‧‧警員當場就開了壹張不依順向停車的舉發
      單給我，我也簽收了，【然後就把Ｄ二－八七八六號車往
      前挪動一些，不要擋住六二號出入口】。」等語（見前揭
      本院卷第二十四頁），顯見於警方舉發異議人車輛違規停
      車後，異議人確實為避免該車擋住他人出入而駕駛該車將
      其移往他處停放，而有駕駛執照業經註銷仍駕駛小型車之
      違規行為甚明。
五、綜上，異議人駕駛執照業經註銷，於前述時、地仍駕駛其所
    有之上揭自小客車之違規事實既可認定，自應依處罰條例第
    二十一條第一項第四款規定裁罰。然原處分機關誤認異議人
    係「未領有駕駛執照駕駛小型車」，而援引處罰條例第二十
    一條第一項第一款規定予以裁處，復漏未依處罰條例第二十
    一條第四項前段規定扣繳異議人之駕駛執照，原裁決自有未
    洽，異議人之異議雖無理由，惟原處分既有上開可議之處，
    應由本院將原處分撤銷，依處罰條例第二十一條第一項第四
    款、同條第四項並參酌違反道路交通管理事件統一裁罰基準
    表之規定，裁定如主文第二項所示之處罰，以資適法。
六、據上論結，應依道路交通管理處罰條例第八十七條第二項、
    道路交通案件處理辦法第二十條前段，裁定如主文。
中    華    民    國    97    年    5     月    27    日
                  交通法庭法  官  鍾邦久
以上正本證明與原本無異。
如不服本裁定應於送達後5日內向本院提出抗告狀。
                          書記官  蔡明峰
中    華    民    國    97    年    5     月    27    日


司法院資訊處製作；財團法人民間司法改革基金會備份。
